【裁判字號】    98,易,2038
【裁判日期】    980930
【裁判案由】    詐欺
【裁判全文】
臺灣板橋地方法院刑事判決              98年度易字第2038號
公  訴  人  臺灣板橋地方法院檢察署檢察官
被      告  丙○○
上列被告因詐欺案件，經檢察官提起公訴（98年度偵字第18902
號）及移送併辦（臺灣板橋地方法院檢察署98年度偵字第18897
、18896 號），被告於本院準備程序中就被訴事實為有罪之陳述
，經詢問當事人意見，合議庭裁定由受命法官依簡式審判程序獨
任審理，本院判決如下：
    主    文
丙○○共同犯詐欺取財罪，處有期徒刑肆月，如易科罰金，以新
台幣壹仟元折算壹日；又共同犯詐欺取財罪，處有期徒刑伍月，
如易科罰金，以新台幣壹仟元折算壹日；又共同犯詐欺取財罪，
處有期徒刑貳月，如易科罰金，以新台幣壹仟元折算壹日；應執
行有期徒刑玖月，如易科罰金，以新台幣壹仟元折算壹日。
    事    實
一、丙○○於民國97年7 月初，在台北縣永和市○○路某網咖店
    ，結識沈英典、許嘉元（其等本案詐欺犯行，另由本院以98
    年度易字第370 號判決判處各應執行有期徒刑10月在案）等
    人，經沈英典、許嘉元向之表明擬收購丙○○之金融機構帳
    戶使用並另告知丙○○若願再依其等指示至自動提款機或金
    融機構臨櫃提領款項後再交付其等，除可以日薪新台幣（下
    同）1 千元計酬外，且另可獲取一定報酬，丙○○聽聞此節
    ，已得預見此乃從事詐騙集團領款之工作（俗稱「車手」）
    ，猶基於縱如此亦無妨之未必故意，而與沈英典、許嘉元所
    屬之詐騙集團成員等人，共同基於意圖為自己不法所有之詐
    欺取財犯意聯絡，向沈英典、許嘉元允諾加入，旋由丙○○
    於97年7 月17日之前一星期左右，在臺北縣永和市○○路88
    號之7-11便利超商智光店前，將其所申設之中國信託商業銀
    行存款帳戶（帳號：000000000000；其原向萬通商業銀行申
    設，後該銀行由中國信託商業銀行購併）、華南商業銀行存
    款帳戶（帳號：000000000000）、聯邦商業銀行存款帳戶（
    帳號：000000000000）之存摺、提款卡連同密碼等資料，以
    每帳戶資料每10天收取新台幣（下同）1 萬元之代價，一併
    交付給沈英典等人所屬之犯罪集團使用，且當場與沈英典約
    定其另以每日1 千元之代價受僱於前揭詐騙集團，由其負責
    前去銀行等金融機構提領渠等所騙款項，且倘其確有領得款
    項，則視提領金額多寡，復可獲得額外之獎金；嗣沈英典所
    屬之詐騙集團取得丙○○上開帳戶後，即分別為下列行為：
(一)、於97年7 月16日某時，冒用臺灣高雄地方法院檢察署楊慶瑞
    檢察官名義，撥打電話向乙○○詐稱：國泰世華銀行後埔分
    行帳戶遭詐騙集團利用，有多筆不明資金自該帳戶匯出，須
    配合檢方辦案，將存款匯至指定帳戶云云，致乙○○陷於錯
    誤，而依指示於97年7 月18日匯款30萬元至丙○○上開華南
    銀行帳戶。
(二)、於97年7 月17日某時，冒用警方165 反詐騙專線之名義，撥
    打電話向丁○○詐稱：涉案須將其帳戶內之款項匯至監管帳
    戶云云，致丁○○陷於錯誤，而於同日依詐騙集團成員指示
    ，臨櫃匯款40萬元至丙○○上開聯邦銀行帳戶。
(三)、復於97年7 月20日某時，冒用雅虎購物網站客服人員名義，
    撥打電話向甲○○詐稱：日前網路購買衣服之設定錯誤造成
    分期付款，須將存款轉至安全帳戶云云，致甲○○陷於錯誤
    ，於同日依指示匯款1 萬4 千元至丙○○上開中國信託商業
    銀行帳戶；嗣丙○○且於97年7 月17日、18日，依沈英典、
    許嘉元之指示，持上開銀行帳戶之提款卡或存摺及印章，前
    往臺北縣中和市○○路肯德基旁之統一超商內之提款機、聯
    邦銀行中和分行及華南銀行南永和分行等處提領丁○○、乙○○遭詐騙而匯入其前開帳戶內之部分款項後，再將之轉交
    沈英典等人，而獲取1000元或2000元不等之報酬。
二、案經臺北縣政府警察局移送臺灣板橋地方法院檢察署檢察官
    偵查後起訴暨移送併案審理。
    理    由
一、認定犯罪事實所憑之證據及理由：
    訊據被告丙○○對前開犯罪事實於本院審理中坦承不諱，核
    與同案被告沈英典、許嘉元於警詢中所供大致相符，並經證
    人即被害人乙○○、丁○○、甲○○於警詢中證述遭詐騙經
    過等情明確，且有被告提領款項之監視錄影翻拍照片、內政
    部警政署反詐騙案件紀錄表、內政部警政署反詐騙諮詢專線
    紀錄表、客戶交易明細表、國內匯款申請書、受理刑事案件
    報案三聯單、華南商業銀行南永和分行97年9 月2 日華南永
    字第09700296號函暨該函所附客戶基本資料、存款往來明細
    表、中國信託商業銀行股份有限公司97年9 月10日中信銀集
    作字第97509927號函暨該函所附帳戶歷史交易查詢表、聯邦
    商業銀行中和分行98年1 月12日98聯銀外中字第006 號函暨
    該函所附未登摺帳項查詢清單、存款印鑑卡影本、客戶基本
    資料等在卷可稽；足徵被告之自白核與事實相符，可以採信
    ，本件事證明確，被告犯行堪以認定。
二、應適用之法律、科刑審酌事由：
(一)、按刑法上之幫助犯，係指以幫助之意思，對於正犯資以助力
    ，而未參與實施犯罪之行為者而言，如就構成犯罪事實之一
    部，已參與實施即屬共同正犯；且按刑法第28條之共同正犯
    ，係採客觀主義，以共同實施構成犯罪事實之行為為成立要
    件，雖共犯相互間衹須分擔一部分行為，苟有犯意之聯絡，
    仍應就全部犯罪事實共同負責（最高法院49年台上字第77號
    判例、84年度台上字第5039號判決意旨參照）；查被告得預
    見沈英典、許嘉元所屬之集團成員均係以詐騙他人之款項為
    目的而為一定之分工，仍決意加入以賺取該詐騙集團所給予
    之其他不法所得，且客觀上又一同為該集團擔任「車手」，
    負責提領其出售該集團使用之帳戶內特定被害人遭集團成員
    詐騙後所匯入之款項，致使該集團因而取得被害人陷於錯誤
    後所交付之款項，則被告主觀上容有將其他成員所為視為自
    己所為之未必故意，且客觀上業已參與詐欺取財罪部分之犯
    罪構成要件行為，而與該詐騙集團其他成員間存有合作、分
    工之功能性支配關係，依上開判例及判決意旨，被告自應就
    加入該詐騙集團後之如事實欄一(一)至(三)所述共3 次詐騙犯行
    負其全部之責任，是核其如事實欄一(一)至(三)所為，均係犯刑
    法第339 條第1 項之詐欺取財罪；被告與沈英典、許嘉元所
    屬之詐騙集團成員間，就本件前開各詐欺取財犯行間，互有
    犯意聯絡、行為分擔，應依刑法第28條規定，均論以共同正
    犯；至其前開3 犯行間，犯意個別、被害人迥異、行為互殊
    ，自應予分論併罰；又臺灣板橋地方法院檢察署98年度偵字
    1889 7號移送併辦部分，與起訴被告共同詐欺乙○○部分，
    臺灣板橋地方法院檢察署98年度偵字18896 號移送併辦部分
    與起訴被告共同詐欺丁○○部分，各核屬同一事實，係事實
    上一罪關係，本院自應一併審究，附此敘明。
(二)、爰審酌被告正值青壯，竟不思正道賺取財物而遽為本件犯行
    ，所為甚屬不該，惟念及被告僅擔任車手，並非詐騙集團中
    主導犯罪之人，且已坦承犯行，尚有悔意，併斟酌其犯罪動
    機、目的、手段、所得利益、被害人所受損失等一切情狀，
    就其前開3 犯行，分別量處如主文所示之刑，並各諭知如易
    科罰金之折算標準，暨定其應執行之刑，復諭知如易科罰金
    之折算標準，以資懲儆。又被告行為後，刑法第41條固於98
    年1 月21日修正，且於98年9 月1 日施行，增列第41條第2
    項至第8 項，惟因修正後刑法第41條第1 項規定之內容並無
    改變，即應依一般法律適用原則，逕行適用裁判時法即修正
    後之刑法第41條第1 項規定；復按「中華民國94年2 月2 日
    修正公佈之現行刑法第41條第2 項（即修正後刑法第41條第
    8 項），關於數罪併罰，數宣告刑均得易科罰金，而定應執
    行刑之刑逾6 個月者，排除適用同條第1 項得易科罰金之規
    定部分，與憲法第23條規定有違，並與本院釋字第366 號解
    釋意旨不符，應自本解釋公佈之日（98年6 月19日）起失其
    效力」，司法院釋字第662 號著有解釋在案，茲本件被告所
    犯上開3 罪，其最重本刑均為5 年以下有期徒刑以下之刑之
    罪，並均經受有期徒刑6 個月以下之宣告，其各宣告刑既原
    均得易科罰金，則雖定應執行之刑超過6 個月，依上開司法
    院釋字第662 號解釋意旨，仍得諭知易科罰金，併此敘明。
據上論斷，應依刑事訴訟法第273 條之1 第1 項、第299 條第1
項前段，刑法第28條、第339 條第1 項、第41條第1 項、第51條
第5 款，刑法施行法第1 條之1，判決如主文。
本案經檢察官高智美到庭執行職務。
中    華    民    國    98    年    9     月    30    日
                    刑事第十九庭  法  官  陳明偉
上列正本證明與原本無異。
如不服本判決，應於判決送達後10日內敘明上訴理由，向本院提
出上訴狀 (應附繕本)，上訴於臺灣高等法院。其未敘述上訴理
由者，應於上訴期間屆滿後20日內向本院補提理由書「切勿逕送
上級法院」。
                                  書記官  陳玉心
中    華    民    國    98    年    9     月    30    日
附錄本案判決論罪科刑法條：
中華民國刑法第339條
意圖為自己或第三人不法之所有，以詐術使人將本人或第三人之
物交付者，處5 年以下有期徒刑、拘役或科或併科1 千元以下罰
金。
以前項方法得財產上不法之利益或使第三人得之者，亦同。
前二項之未遂犯罰之。


司法院資訊處製作；財團法人民間司法改革基金會備份。
